【裁判字號】    98,易,175
【裁判日期】    980918
【裁判案由】    竊盜等
【裁判全文】
臺灣臺東地方法院刑事判決              98年度易字第175 號
公  訴  人  臺灣臺東地方法院檢察署檢察官
被      告  甲○○
                    （現於臺灣臺東監獄執行中）
上列被告因竊盜等案件，經檢察官提起公訴（98年度偵字第1139
號、98年度毒偵字第185 號）及移送併辦（98年度毒偵字第199
號、第221 號），本院判決如下：
    主  文
甲○○攜帶兇器竊盜，處有期徒刑捌月，扣案之扳手壹支、千斤
頂壹支，均沒收之；又施用第二級毒品，處有期徒刑伍月，扣案
之甲基安非他命壹包（含袋重約零點伍公克），沒收銷毀之，包
裝上開毒品之夾練袋壹個、扣案之吸食器壹組、磅秤壹臺、吸管
貳支、小皮包壹個、夾鍊袋壹包，均沒收之。應執行有期徒刑壹
年，扣案之甲基安非他命壹包（含袋重約零點伍公克），沒收銷
毀之，包裝上開毒品之夾練袋壹個、吸食器壹組、磅秤壹臺、吸
管貳支、小皮包壹個、空夾鍊袋壹包、扳手壹支、千斤頂壹支，
均沒收之。
    犯罪事實
一、甲○○前於民國87年間，因施用第二級毒品，經本院以87年
    度毒聲字第87號裁定，送觀察勒戒後，嗣因無繼續施用傾向
    ，經臺灣臺東地方法院檢察署檢察官為不起訴處分；又於民
    國91年間，因施用第二級毒品，經本院以91年度毒聲字第56
    號、第88號裁定，分別送觀察勒戒、強制戒治後，再以91年
    度簡字第67號判決判處有期徒刑6 月，甫於92年5 月21日易
    科罰金執行完畢（未構成累犯）。詎其仍不知悔改，分別為
    下列犯行：
（一）於98年6 月22日上午10時許，在臺東縣臺東市○○路38號
      前道路旁，見丙○○所有、車牌號碼為E7-1098號自小客
      車之車輪（含輪框）4個可供自己之汽車使用，竟意圖為
      自己不法之所有，持自己所有、客觀上具殺傷力之扳手、
      千斤頂各1支、路邊撿取之紅磚12個，將丙○○所有之上
      開車輛之車輪（含輪框）4個卸下，並帶回自己位於臺東
      縣臺東市○○路○段69巷22號住處，而竊取得逞。
（二）另基於施用第二級毒品甲基安非他命之犯意，於98年6 月
      23日中午12時許，在臺東縣臺東市○○路○ 段69巷22號住
      處房間內，以將甲基安非他命置於吸食器內點火燒烤吸食
      煙霧之方式，施用第二級毒品甲基安非他命1次。
（三）嗣於98年6 月23日下午5 時30分許，甲○○在臺東縣臺東
      市○○路○ 段17號前道路旁，將上開竊得之輪胎換置於其
      持有之車牌號碼8135-UP 號自小客車時，為警當場查獲，
      經其同意搜索該車及上開住所後，共扣得丙○○失竊之上
      開輪胎（含輪框）4個、扳手及千斤頂各1支、甲基安非他
      命1包（含袋重約0.5公克）、吸食器1組、磅秤1臺、吸管
      2 支、小皮包1個、空夾鍊袋1包等物，復經警及臺灣臺東
      監獄看守所分別採集其尿液送驗，結果均呈安非他命類陽
      性反應，而悉上情。
二、案經臺東縣警察局臺東分局報告、臺灣臺東監獄看守所移送
    臺灣臺東地方法院檢察署檢察官偵查起訴及移送併辦。
    理  由
壹、程序事項
    本件被告甲○○所犯者，均非死刑、無期徒刑、最輕本刑為
    3 年以上有期徒刑之罪或高等法院管轄第一審案件，其於準
    備程序進行中，先就被訴事實為有罪之陳述，經法官告知其
    簡式審判程序之旨，並聽取公訴人、被告之意見後，本院爰
    依刑事訴訟法第273 條之1 第1 項之規定，裁定由受命法官
    獨任以簡式審判程序進行審理。
貳、實體事項
一、上開犯罪事實均據被告坦白承認，就竊盜部分，核與證人即
    被害人丙○○於警詢之證述相符，復有監視器錄影翻拍照片
    5 張、現場照片11張、贓物認領保管單1紙附卷可稽，以及
    輪胎（含輪框）4個、扳手及千斤頂各1支扣案可佐；就施用
    毒品部分，被告於98年6月23日、同年月月25日經臺東縣警
    察局臺東分局、臺灣臺東監獄看守所分別採集之尿液檢體，
    經送請檢驗後，結果均呈安非他命類陽性反應，此有慈濟大
    學濫用藥物檢驗中心濫用藥物檢驗總表2紙、臺東縣警察局
    臺東分局98年度偵辦毒品案件尿液採集代碼一覽表、臺灣臺
    東監獄收容人採尿檢驗登記簿、高雄市立凱旋醫院濫用藥物
    成品檢驗鑑定書各1份、現場照片13張附卷可稽，復有甲基
    安非他命1包（含袋重約0.5公克）、吸食器1組、磅秤1臺、
    吸管2支、小皮包1個、空夾鍊袋1包等物扣案可證，足認被
    告之自白與事實相符，應可採信。本案事證明確，被告上開
    犯行堪可認定，應依法論科。
二、論罪科刑
（一）按毒品危害防制條例於92年7 月9 日修正公布，自93年1
      月9 日施行，其中第20條、第23條將施用毒品之刑事處遇
      程序，區分為「初犯」、「5 年內再犯」及「5 年後再犯
      」，依其立法理由之說明：「初犯」，經觀察、勒戒或強
      制戒治後，應為不起訴處分或不付審理之裁定；經觀察、
      勒戒或強制戒治執行完畢釋放後，「5 年內再犯」者，因
      其再犯率甚高，原實施之觀察、勒戒及強制戒治既已無法
      收其實效，爰依法追訴或裁定交付審理，至於經觀察、勒
      戒或強制戒治執行完畢釋放後，「5 年後再犯」者，前所
      實施之觀察、勒戒或強制戒治已足以遮斷其施用毒品之毒
      癮，為期自新及協助其斷除毒癮，仍適用「初犯」之規定
      ，先經觀察、勒戒或強制戒治之程序，從而，僅限於「初
      犯」及「5 年後再犯」2 種情形，始應先經觀察、勒戒或
      強制戒治程序，倘被告於5 年內已再犯，經依法追訴處罰
      ，縱其第3 次（或第3 次以上）再度施用毒品之時間，在
      初犯經觀察、勒戒或強制戒治執行完畢釋放5 年以後，已
      不合於「5 年後再犯」之規定，且因已於「5 年內再犯」
      ，顯見其再犯率甚高，原實施觀察、勒戒或強制戒治，已
      無法收其實效，應依該條例第10條處罰（最高法院95年第
      7 次刑事庭會議決議可資參照）。查本件被告於87年間，
      因施用第二級毒品，經本院以87年度毒聲字第87號裁定，
      送觀察勒戒後，嗣因無繼續施用傾向，經臺灣臺東地方法
      院檢察署檢察官為不起訴處分；又於91年間，因施用第二
      級毒品，經本院以91年度毒聲字第56號、第88號裁定，分
      別送觀察勒戒、強制戒治後，再以91年度簡字第67號判決
      判處有期徒刑6 月，甫於92年5 月21日易科罰金執行完畢
      等事實，有臺灣高等法院被告前案紀錄表1 份在卷可稽，
      是被告於觀察勒戒執行完畢5 年內已再犯，且經依法追訴
      處罰，足認原實施觀察、勒戒及強制戒治無法收其實效，
      是被告本次犯行縱於所受觀察勒戒或強制戒治執行完畢5
      年後所為，揆諸首揭說明，仍不合於毒品危害防制條例第
      20條第3 項規定之「5 年後再犯」，且因被告係於「5 年
      內再犯」，顯見其再犯率甚高，即應依法處罰。
（二）按刑法321 條第1 項第3 款之攜帶兇器竊盜罪，係以行為
      人攜帶兇器為其加重要件，此所謂兇器，其種類並無限制
      ，凡客觀上足以對人之生命、身體安全構成威脅，具有危
      險性之兇器均屬之，且祇須行竊時攜帶此種具危險性之兇
      器為已足，並不以攜帶之初有行兇之意圖為必要，亦不以
      將該兇器自他地攜往行竊地為必要（最高法院79年臺上字
      第5253號判例、62年臺上字第2489號判例意旨參照），是
      不問該兇器係行為人自行攜往行竊現場，或在竊盜現場臨
      時持以行竊，均應論行為人以攜帶兇器竊盜罪。次按甲基
      安非他命為毒品危害防制條例所列管之第二級毒品，該條
      例第2 條第2 項第2 款規定甚明。經查，被告竊盜所使用
      之扳手、千斤頂、磚塊等物，質地堅硬，倘持之朝人體揮
      擊，對人之生命、身體安全均足以構成威脅，顯為具有危
      險性之兇器。是核被告所為，係犯刑法第321 條第1 項第
      3 款攜帶凶器竊盜罪、毒品危害防制條例第10條第2 項之
      施用第二級毒品罪。被告持有第二級毒品之低度行為，應
      為施用第二級毒品之高度行為所吸收，不另論罪。被告所
      犯上開竊盜及施用毒品2 罪，犯意各別、行為互殊，應分
      論並罰。
（三）爰審酌被告正值壯年，不思循正當途徑，反以竊取之方式
      獲取所需，法治觀念已有偏差；且之前已有施用第二級毒
      品之前科，竟不思戒除毒癮，顯見其控制力薄弱，難以自
      律，無法抗拒毒品之誘惑等情；兼衡其家庭及經濟狀況、
      學歷、犯罪之動機、方法、犯後承認犯行之態度、竊取財
      物之價值、被害人已取回遭竊物品，以及其所犯之施用第
      二級毒品犯行乃戕害自己身心健康，並未危害他人法益等
      一切情狀，量處如主文所示之刑，並定其應執行之刑，以
      資懲儆。
（四）沒收部分
  １、扣案之扳手及千斤頂各1 支，為被告所有，業據被告自承
      無誤，且為供犯竊盜罪所用之物，應依刑法第38條第1 項
      第2 款之規定宣告沒收之。至於被告使用之磚塊12個，為
      被告於路邊所撿拾，用畢即隨手丟棄等事實，業據被告供
      承在卷，因其所有權歸屬及現在狀況均不明確，爰不併予
      宣告沒收。
  ２、又扣案夾鍊袋內之白色結晶（含袋重約0.5 公克），經檢
      驗結果，核屬毒品危害防制條例第2 條第2 項所列管之第
      二級毒品甲基安非他命，有高雄市立凱旋醫院濫用藥物成
      品檢驗鑑定書1 份在卷可考，應依毒品危害防制條例第18
      條第1 項前段之規定，宣告沒收銷燬之。包裝上開毒品之
      夾練袋1 個，以及扣案之吸食器1 組、磅秤1 臺、吸管2
      支、小皮包1 個等，亦為被告所有供其持有或施用第二級
      毒品甲基安非他命所用之物；扣案之空夾鍊袋1 包則為被
      告所有供其持有及施用第二級毒品甲基安非他命預備之物
      ，均據被告供承在卷，應均依刑法第38條第1 項第2 款之
      規定宣告沒收之。
三、臺灣臺東地方法院檢察署98年度毒偵字第199 號、第221 號
    案件移送併辦書固認為：被告於98年6 月22日晚上8 時許、
    同年月20日晚上8 時許，在上開住處房間內，各施用第二級
    毒品甲基安非他命1 次，與本案之施用毒品犯罪事實乃同一
    犯行等語，惟已經公訴人當庭更正起訴與移送併辦之犯罪時
    間為98年6 月23日中午12時許；復參酌被告於同年月23日下
    午5 時30分許為警查獲採尿後，迄於同年月25日因被羈押而
    為看守所採尿時止，均在公力拘束之中，業經本院核閱臺灣
    臺東地方法院檢察署98年度偵字第1139號偵查卷宗屬實，故
    被告應是同一施用毒品犯行經重複採尿之結果。是檢察官移
    送併辦之犯罪事實，與被告上開論罪科刑之施用第二級毒品
    犯行，乃完全相同，本院自應一併審理，附此敘明。
據上論斷，依刑事訴訟法第273 條之1 第1 項、第299 條第1 項
前段，毒品危害防制條例第10條第2 項、第18條第1 項前段，刑
法第321 條第1 項第3 款、第11條前段、第38條第1 項第2 款、
第51條第5 款，判決如主文。
本案經檢察官乙○到庭執行職務。
中    華    民    國    98    年     9    月    18    日
                  刑事第一庭    法  官  李俊彬
以上正本證明與原本無異。
如不服本判決應於收受送達後10日內向本院提出上訴書狀，並應
敘述具體理由；其未敘述上訴理由者，應於上訴期間屆滿後20日
內向本院補提理由書（均須按他造當事人之人數附繕本）。「切
勿逕送上級法院」。
                                書記官  陳昭穎
中    華    民    國    98    年    9     月    18    日
附錄論罪科刑法條：
毒品危害防制條例第10條第2 項
施用第二級毒品者，處 3 年以下有期徒刑。
刑法第321 條第1 項第3 款
犯竊盜罪而有左列情形之一者，處6 月以上、5 年以下有期徒刑
：
三、攜帶兇器而犯之者。


司法院資訊處製作；財團法人民間司法改革基金會備份。
